【裁判字號】    98,簡上,1115
【裁判日期】    990317
【裁判案由】    誹謗
【裁判全文】
臺灣桃園地方法院刑事判決            98年度簡上字第1115號
公  訴  人  臺灣桃園地方法院檢察署檢察官
上  訴  人
即  被  告  甲○○
選任辯護人  簡良夙律師
上列上訴人即被告因妨害名譽案件，不服本院98年度桃簡字第14
07號，中華民國98年9 月29日第一審簡易判決（聲請簡易判決處
刑案號：臺灣桃園地方法院檢察署97年度偵字第25405 號），本
院管轄之第二審合議庭判決如下：
    主  文
上訴駁回。
    事  實
一、甲○○為桃園縣桃園市○○○路○ 段59之1 號之「新洋房社
    區」之住戶，乙○○則擔任該社區之保全主任，甲○○於97
    年3 月26日下午4 時許前往該社區警衛室向乙○○索討該社
    區主委及副主委通訊單，經乙○○口頭拒絕交付後，甲○○
    見社區管理委員通訊單黏貼於警衛室門上，即逕自取下後跑
    出警衛室，乙○○見狀緊追在後，欲拿回該份通訊單，兩人
    因此發生拉扯，致甲○○受傷（乙○○涉嫌傷害部分業經檢
    察官為不起訴處分，甲○○涉嫌搶奪亦另經檢察官為不起訴
    處分）。嗣甲○○前往桃園縣政府警察局桃園分局埔子派出
    所（下稱埔子派出所）申告乙○○前揭傷害情事，由埔子派
    出所警員蘇煜宸承辦。蘇煜宸（業經本院判決確定）為依法
    令從事公務之人員，其明知個人前科資料，攸關個人隱私，
    且使用刑案資訊系統所得知之個人前科訊息為中華民國國防
    以外應秘密之消息，不得故意或過失洩漏或交付予他人，竟
    於97年3 月31日通知甲○○前往埔子派出所指認乙○○口卡
    時，疏未將電腦上所查詢乙○○前科資料之螢幕畫面關閉，
    即離開座位，獨留甲○○在電腦桌前，致甲○○可趁機自電
    腦螢幕上閱覽乙○○之前科紀錄，因而得知乙○○曾因偽造
    文書案件經法院判決無罪確定及因傷害案件，因撤回告訴而
    經桃園地方法院檢察署為不起訴處分等刑案紀錄，甲○○為
    能讓乙○○調離原職，竟基於誹謗乙○○名譽且散布於眾之
    故意，於97年4 月11日在社區會議室召開管理委員會時，公
    開對與會人員傳述在警局時看見乙○○曾有殺人未遂刑案紀
    錄之不實事項，已足生損害於乙○○之名譽，經乙○○提出
    告訴後，始悉上情。
二、案經乙○○訴由臺灣桃園地方法院檢察署檢察官偵查後聲請
    以簡易判決處刑。
    理  由
一、按被告以外之人於審判外之言詞或書面陳述，除法律有規定
    者外，不得作為證據；又被告以外之人於審判外之陳述，雖
    不符合同法第159 條之1 至第159 條之4 之規定，但經當事
    人於審判程序同意作為證據，法院審酌該言詞陳述或書面陳
    述作成時之情況，認為適當者，亦得為證據。當事人、代理
    人或辯護人於法院調查證據時，知有第159 條第1 項不得為
    證據之情形，而未於言詞辯論終結前聲明異議者，視為有前
    項之同意，刑事訴訟法第159 條第1 項及第159 條之5 均有
    明文。本件認定事實所引用之後述所有證據（含供述證據、
    文書證據），檢察官、被告於本院既未主張排除前開證據之
    證據能力，且迄於本院言詞辯論終結前亦未表示異議，依同
    法第159 條之5 第2 項規定，視為公訴人、被告均同意作為
    證據，本院審酌前開證據並無公務員違背法定程序所取得，
    亦無刑事訴訟法第159 條之4 顯有不可信之情況，復與本案
    相關之待證事實具有關連性，揆諸前揭規定，認均有證據能
    力，合先敘明。
二、上揭犯罪事實，被告甲○○固於本院審理時坦承伊確實有在
    管理委員會表示告訴人乙○○有殺人未遂之前科，惟矢口否
    認有誹謗乙○○名譽之故意，且當天管理委員會開會時在場
    人員僅有管委會主委、副主委、監察委員等13名管理委員及
    告訴人乙○○任職之保全公司董事長、員工，管理委員會開
    會參與者為管理委員及受通知人，並非不特定之多數人皆可
    共見共聞，原審認定伊有誹謗之故意，或有所誤云云，然查
    ：
  (一)按刑法第310 條第1 項誹謗罪之要件為：須意圖散布於眾
    ，須指摘或傳述足以毀損他人名譽之事，所指摘或傳述
    之事實，須非真實，且涉於私德而與公共利益無關者及以
    散布文字或圖畫之方法為之；而所謂之「意圖散布於眾」，
    係指散播傳布於「不特定人」或「多數人」，使大眾得以知
    悉其內容，而參照司法院大法官會議釋字第145 號解釋意旨
    ，所謂之「多數人」即係指「特定之多數人」而言。查97年
    4 月11日所召開之管理委員會，參與之人除主委、副主委、
    及監委外，另包含黃敏郎即監委廖佩如之配偶、日、夜班警
    衛等特定多數人，有管委會開會紀錄譯文在卷可稽（97年度
    他字第1973號第16頁），觀諸上開管委會開會紀錄譯文之內
    容，倘被告僅係單純表示希望告訴人調職之意，只須陳述告
    訴人有何不適任之處或私下告知主委即可，何須以未經求證
    之事實傳述告訴人有殺人未遂之前科，而讓在場開會之人都
    知悉告訴人之前科，企圖影響在場開會之人對告訴人之觀感
    及評價，實有要求在場開會之人一致譴責告訴人行為並支持
    被告之意味，被告上揭行為已將上開內容散播傳布於特定多
    數人，該當「意圖散布於眾」之要件，被告辯稱開會在場之
    人皆為特定之人，並無散布意圖，實不足採。
  (二)次按刑法第310 條誹謗罪之成立，除行為人主觀上意圖散布
    於眾外，客觀上須有指摘或傳述足以毀損他人名譽之事之行
    為，始足當之；而本罪係屬於危險犯，亦即只須該指摘或傳
    述行為，足使他人人格評價因而生貶損之危險即足當之，至
    於客觀上他人人格評價是否果受有現實損害，則非所問，此
    參諸司法院19年院字第303 號、21年院字第748 號解釋意旨
    自明。查告訴人之前科紀錄為個人極隱密之事，被告未經求
    證即於特定多數人間傳述，其用語足使一般人對告訴人乙○
    ○之名譽產生負面評價，足使告訴人之人格評價因而生貶損
    之危險；至被告辯稱並無誹謗告訴人之主觀犯意，且僅是希
    望告訴人乙○○調職，可能係看錯告訴人之前科云云，惟既
    察覺可能係看錯告訴人之前科，何以又在管委會開會時加以
    散布、傳述上開事實，是以，被告所為已使告訴人之人格評
    價產生貶損，亦因此無法續受聘任而致喪失工作機會，損失
    甚鉅，故被告上開辯詞，顯係卸責之詞，委無足採。綜上，
    本案事證明確，被告犯行堪以認定，應予依法論科。
三、核被告所為，係犯刑法第310 條第1 項之誹謗罪。原審以被
    告犯罪事證明確，並審酌被告前未曾有任何犯罪紀錄，有臺
    灣高等法院被告前案紀錄表一紙在卷可稽，素行尚佳，其因
    一時失慮，未經求證而為本件犯行，另參以被告之犯罪手段
    及犯罪對於告訴人名譽所生危害程度，暨被告雖未能與告訴
    人達成和解，惟於本院審判程序當庭向告訴人表示歉意，已
    知所悔悟，是其犯後態度尚佳等一切情狀，引用上開法條及
    刑事訴訟法第449 條第1 項、第3 項、第454 條第2 項，刑
    法第310 條、第41條第1 項前段，刑法施行法第1 條之1 等
    規定，判處被告拘役50日，並諭知如易科罰金，以新臺幣一
    千元折算一日之易科罰金折算標準，其認事、用法均無違誤
    ，量刑尚稱妥適，是被告以並無誹謗告訴人乙○○之故意，
    且管委會是密閉場合，並非不特定人可共見共聞云云為由，
    提起上訴，為無理由，應予駁回。
據上論斷，應依刑事訴訟法第455 條之1 第1 項、第3 項、第
368 條，判決如主文。
本案經檢察官王碩志到庭執行職務。
中    華    民    國    99    年    3     月    17    日
                  刑事第十庭審判長 法  官  江德民
                                   法  官  華奕超
                                   法  官  黃鏡芳
以上正本證明與原本無異。
不得上訴。
                                   書記官  陳孟君
中    華    民    國    99    年    3     月    17    日

司法院資訊處製作；財團法人民間司法改革基金會備份。
